【裁判字號】    97,交聲,119
【裁判日期】    970930
【裁判案由】    違反道路交通管理處罰條例聲明異議
【裁判全文】
臺灣新竹地方法院交通事件裁定        97年度交聲字第119 號
移送  機關  交通部公路總局新竹區監理所新竹市監理站
異  議  人
即受處分人  甲○○
上列異議人即受處分人因違反道路交通管理處罰條例案件，對於
交通部公路總局新竹區監理所新竹市監理站民國97年4 月3 日竹
監新四字第裁51-AEW640965號裁決處分聲明異議，本院裁定如下
：
    主  文
異議駁回。
    理  由
一、按汽車駕駛人轉彎時，不依標誌、標線、號誌指示者，處新
    臺幣600 元以上1,800 元以下罰鍰；又汽車駕駛人違反第48
    條規定者，除依原條款處罰鍰外，並記違規點數1 點，道路
    交通管理處罰條例第48條第1 項第2 款、第63條第1 項第1
    款分別定有明文。次按道路交通案件處理辦法第19條規定，
    交通法庭認為聲明異議無理由者，應以裁定駁回之。
二、原處分機關交通部公路總局新竹區監理所新竹市監理站（下
    稱新竹市監理站）移送意旨略以：異議人即受處分人甲○○
    駕駛車牌號碼7800－EC號自用小客車，於民國97年2 月16日
    晚上7 時35分許，行經臺北市○○路、北投路路口時，因「
    未依號誌指示左轉」之違規事由，經臺北市警察局北投分局
    警員方聖文當場填製臺北市政府警察局北市警交字第AEW640
    965 號舉發違反道路交通管理事件通知單（下稱舉發通知書
    ），舉發異議人有違反道路交通管理處罰條例第48條第1 項
    第2 款之規定，嗣異議人於應到案日期前向原處分機關申訴
    ，原處分機關函請原舉發單位調查結果，仍認異議人有前開
    違規行為，原處分機關乃於97年4 月3 日以竹監新四字第裁
    51-AEW640965號裁決書，依同條例第48條第1 項第2 款、第
    63條第1 項第1 款（原裁決書漏引第1 項第1 款），裁處異
    議人罰鍰新臺幣（下同）600 元，並記違規點數1 點等等。
三、聲明異議意旨略以：於97年2 月16日晚上7 時35分接獲交警
    開單指異議人違規左轉，經申訴後遭開單分局交通組駁回，
    其書函僅列出法規第206 條第2 點：「箭頭綠燈表示僅准許
    車輛依箭頭指示之方向行駛…」，此一條文並不能說明下列
    2 點申訴疑慮：(1)有許多路口並無設立左轉指示燈（無左轉
    箭頭綠燈），但不禁左轉，則上述第206 條第2 點法規如何
    引用？(2)所有路口皆無「迴轉指示燈」（迴轉箭頭綠燈），
    則所有迴轉駕駛人都違反上述條例？事實上只有有禁止迴轉
    號誌時才屬違規。又上開路口並無〝左轉專用燈號〞，且紅
    燈並未亮起，故無任何指示讓駕駛人知道須等左轉燈亮起方
    可左轉，故認為綠燈左轉並無違規之處。又異議人提出申訴
    原因並不在鑽法律漏洞，而是在警員於明知此項左轉情況是
    交通條例無清楚界定，因而多數駕駛人亦認為是合法的，卻
    執意隨機取締，故感到不服而申訴，誠然，多數人都做的事
    並不表示沒有錯，但是卻突顯交通條例不完美之處，此一缺
    失卻不應由駕駛大眾來承擔等等。
四、經查：
（一）本件異議人駕駛車牌號碼7800－EC號自用小客車，於97年
      2 月16日晚上7 時35分許，行經臺北市○○路、北投路路
      口時，因未依號誌指示左轉，經臺北市政府警察局北投分
      局警備隊當場攔停舉發，並經新竹市監理站於97年4 月3
      日作成裁決，以異議人「不依標誌、標線號誌指示」為由
      ，依道路交通管理處罰條例第48條第1 項第2 款規定，裁
      處罰鍰600 元，並記違規點數1 點乙節，有舉發通知單影
      本、相關燈號照片5 幀、現場圖1 張、臺北市政府警察局
      北投分局97年3 月18日北市警投分交字第09730700300 號
      書函及新竹市監理站97年4 月3 日竹監新四字第裁51-AEW
      640965號違反道路交通管理事件裁決書各1 份附卷可稽。
（二）而異議人即受處分人固不否認有於上開時地行經上開地點
      左轉遭警取締之事實，但以道路交通標誌標線號誌設置規
      則第206 條第2 點適用有問題等詞置辯，惟查：
  １、有關各種燈號顯示之意義，道路交通標誌標線號誌設置規
      則第206 條規定如下：
      行車管制號誌各燈號顯示之意義如左：
      一、圓形綠燈
      （一）在無其他標誌、標線禁制或指示下，圓形綠燈表示
            准許車輛直行或左、右轉。
      （二）在未設行人專用號誌之處，圓形綠燈准許行人直行
            穿越道路。
      二、箭頭綠燈
      （一）箭頭綠燈表示僅准許車輛依箭頭指示之方向行駛。
      （二）在未設行人專用號誌之處，直行箭頭綠燈准許行人
            直行穿越道路。
      三、閃光綠燈
          閃光綠燈僅適用於只有紅、綠兩燈色之號誌，表示綠
          燈時段終了，尚未進入交岔路口之車輛及行人儘可能
          不超越停止線或進入路口。閃光綠燈包括閃光箭頭綠
          燈。
      四、圓形黃燈
          圓形黃燈用以警告車輛駕駛人及行人，表示紅色燈號
          即將顯示，屆時將失去通行路權。
      五、圓形紅燈
      （一）車輛面對圓形紅燈表示禁止通行，不得超越停止線
            或進入路口。
      （二）車輛面對與圓形紅燈同亮之箭頭綠燈時，得依箭頭
            綠燈之指示行進。
      （三）在未設行人專用號誌之處，行人面對圓形紅燈時，
            不管有無箭頭綠燈皆禁止通行。
  ２、依照上開條文可知，圓形綠燈表示准許車輛直行或左、
      右轉，箭頭綠燈表示僅准許車輛依箭頭指示之方向行駛
      ，車輛面對與圓形紅燈同亮之箭頭綠燈時，得依箭頭綠
      燈之指示行進。查異議人違規時車輛行駛方向，其燈號並
      非顯示圓形綠燈（准許車輛直行或左、右轉），而係顯示
      直行與右轉箭頭綠燈，表示僅准許車輛直行或右轉，因此
      ，異議人自不能於此時左轉，而須等左轉箭頭綠燈亮起時
      ，方可左轉。故異議人所辯無任何指示讓駕駛人知道須等
      左轉燈亮起方可左轉等詞，自無可採，且道路交通標誌標
      線號誌設置規則第206 條第2 點應與該條整體觀之，其適
      用上自無任何問題，附此敘明。
五、綜上所述，異議人既有前開違規事實，原處分機關據以援引
    上開道路交通管理處罰條例第48條第1 項第2 款及第63條第
    1 項第1 款（原裁決書漏引第1 項第1 款）之規定，裁處異
    議人罰鍰600 元，並記違規點數1 點，經核尚稱允當，異議
    人指摘原處分不當，為無理由，應予駁回。
六、依道路交通案件處理辦法第19條，裁定如主文。
中    華    民    國    97    年    9     月    30    日
                  交通法庭法  官  馮俊郎
以上正本證明與原本無異。
如不服本裁定，應於裁定送達後5 日內向本院提出抗告狀。
中    華    民    國    97    年    10    月    1     日
                          書記官  鄧雪怡


司法院資訊處製作；財團法人民間司法改革基金會備份。
